臺灣嘉義地方法院民事判決　　　　　　　 95年度訴字第686號
原　　　　告　甲○○
　　　　　　　　　　　　233.
訴 訟代理 人　葉榮棠律師
被　　　　告　乙○○
兼法定代理人　丙○○
上　 二　 人
訴 訟代理 人　林崑地律師
上列當事人間履行契約事件，於中華民國96年3月1日辯論終結，
本院判決如下：
    主  文
原告之訴及假執行之聲請均駁回。
訴訟費用由原告負擔。
    事實與理由
一、原告起訴主張：原告係中度精神障礙之人，並由父親林金龍
    之遺產繼承取得嘉義市○○段○○段6-17地號土地及其上建
    物嘉義市○○段○○段2605、2606建號之房屋（下稱系爭不
    動產），惟原告之兄林相文（改名林泰議）卻於民國89年9
    月19日利用原告心神喪失之不正當之方法，將上開不動產以
    買賣為原因，辦理所有權移轉登記於其名下。嗣林相文於93
    年7月30日車禍死亡，被告雖願辦理所有權移轉登記返還原
    告，惟形式上受制於民法第759條之規定，需辦理所有權移
    轉登記後，始能登記返還原告。其妻即被告丙○○乃於93年
    8月2日經民間公證人陳林宜伸以93年度嘉院民公宜字第1041
    號公證作成切結書，同意將上開不動產辦理繼承登記於林泰
    議長子乙○○名下，並於繼承登記完成後一週內辦理不動產
    所有權移轉登記於甲○○名下。而此項繼承登記乃為返還原
    告之前置行為，其真意非在繼承，故僅約定由繼承人之一即
    被告乙○○為登記名義人。詎該不動產已於93年10月26日辦
    妥繼承登記於乙○○名下，被告卻拒絕辦理所有權移轉登記
    予原告，爰依公證之切結書第2條約定及民法第767條所定請
    求。並聲明：（一）被告應將系爭不動產辦理所有權移轉登
    記予原告。（二）訴訟費用由被告負擔。（三）原告願供擔
    保，請准宣告假執行。
二、被告則以：
（一）否認原告主張原告之兄林相文於89年9月19日以利用原告
      心神喪失之不正當之方法，將上開不動產以買賣為原因，
      辦理所有權移轉登記於其名下之事實。
（二）被告丙○○之上開「公證切結書」，係被告丙○○個人之
      行為，與被告乙○○無涉，不能拘束被告乙○○。原告依
      據被告丙○○之上開「公證切結書」請求被告乙○○履行
      契約，顯無理由。
（三）系爭不動產係被告乙○○因繼承取得之財產，屬被告乙○○之特有財產。被告丙○○雖係被告乙○○之母親，其立
      上開「公證切結書」，任意將系爭不動產「無償」同意辦
      理所有權移轉登記予原告，顯非為子女即被告乙○○利益
      之處分行為，違反民法第1088條第2項之強制規定，依民
      法第71條規定應屬無效。並聲明：1、原告之訴及假執行
      之聲請均駁回。2、訴訟費用由原告負擔。3、如判決不利
      於被告時，願預供擔保准免假執行。
三、原告主張系爭不動產於89年年9月19日，由主張原告之兄林
    相文（改名林泰議）利用原告心神喪失之不正當方法，將系
    爭不動產以買賣為原因，辦理所有權移轉登記於其名下之事
    實，為被告所否認，原告亦能舉證以實其說，且迄於本院辯
    論終結時，亦表明無其他事證以供調查（見96年3月1日筆錄
    可證），是原告上開主張並不可採。原告既無從證明其為系
    爭不動產之所有權人，從而原告依民法第767條請求被告將
    系爭不動產移轉登記予原告，即無理由，應予駁回。
四、系爭不動產於93年7月30日以繼承為原因登記於被告乙○○
    之名下。被告丙○○於93年8月2日經民間公證人陳林宜伸以
    93 年度嘉院民公宜字第1041號公證作成切結書，以其個人
    之名義，同意將上開不動產辦理繼承登記於林泰議長子乙○○名下，並於繼承登記完成後一週內辦理不動產所有權移轉
    登記於甲○○名下，以上有系爭不動產之登記謄本、公證書
    影本、切結書影可證，並為兩造所不爭執，自屬真實。
五、如上所述，被告丙○○於上開公證書上所立之切結書，僅係
    由被告丙○○1人所具名，係被告丙○○之個人行為，與被
    告乙○○無涉，本於契約效力之相對性，上開「公證切結書
    」自不能拘束被告乙○○。則原告依據被告丙○○之上開「
    公證切結書」請求被告乙○○履行契約，將系爭不動產辦理
    所有權移轉登記予原告云云，顯無理由。又系爭不動產現既
    登記予被告乙○○名下，則被告丙○○已無從辦理所有權移
    轉登記，被告丙○○已陷於給付不能。則原告依據公證之切
    結書請求被告丙○○履行契約，將系爭不動產辦理所有權移
    轉登記予原告，亦顯無理由，應予駁回。
六、本案事證已臻明確，兩造其餘主張陳述及所提之證據，均不
    影響本案判決，毋庸再予審酌，附此敘明。
七、原告之訴既經駁回，其假執行之聲請，已失所附麗，應予併
    駁回。
八、據上論結：本件原告之訴為無理由，依民事訴訟法第78條，
    判決如主文。
中　　華　　民　　國　　96　　年　　3 　　月　　15　　日
                      民一庭法　官　馮保郎
以上正本係照原本作成
如對本判決上訴須於判決送達後20日內向本院提出上訴狀
中　　華　　民　　國　　96　　年　　3 　　月　　15　　日
                            書記官　王立梅
